【裁判字號】    98,審交易,73
【裁判日期】    980724
【裁判案由】    過失致死等
【裁判全文】
臺灣桃園地方法院刑事判決            98年度審交易字第73號
公  訴  人  臺灣桃園地方法院檢察署檢察官
被      告  丙○○
上列被告因過失致死等案件，經檢察官提起公訴（97年度偵字第
24677 號），被告於審理中為有罪之陳述，經告知簡式審判程序
之旨，並聽取當事人之意見後，本院裁定改行簡式審判程序，茲
判決如下：
    主      文
丙○○因過失致人於死，處有期徒刑壹年。
    事實及理由
一、犯罪事實：丙○○係未經考領適當普通小行車駕駛執照之人
    ，明知無駕駛執照不應駕駛車輛，猶於民國97年10月19日22
    時許，未經同意而駕駛其姑姑所有之牌照號碼1337-TV 號自
    用小客車，附載彭宇濠、張勝傑、許巧燕等3 人，沿國道1
    號北上方向行駛，詎於同日22時45分許，行經同路段66.3公
    里處時，丙○○因自中線車道變換至內側車道時，本應注意
    變換車道，應讓直行車先行，並注意安全距離，且依當時並
    無不能注意之情事，詎丙○○竟疏未注意上揭規定致操控失
    當，不慎撞及內側車道護欄後，衝撞因汽車爆胎而停駛於路
    肩等待救援、由江淑萍所駕駛、附載江國富之牌照號碼9583
    -KW 號自用小客車，致當時坐在車內副駕駛座而正欲與前來
    救援、全鋒道路救援公司（下稱全鋒公司）司機丁○○打招
    呼之江國富因頭部鈍創、顱底骨折併外傷性顱內出血當場死
    亡、坐在車內駕駛座之乙○○受有右手肘尺骨鷹嘴骨折併三
    頭肌斷裂之傷害，並致牌照號碼1337-TV 號自用小客車內之
    許巧燕受有頭部外傷併顱內出血、雙側血胸、胰臟炎、呼吸
    衰竭、癲癇、肺炎、泌尿道感染、不明熱、水腦症、且至今
    仍神智不清之重大不治傷害；張勝傑受有雙側肺挫傷、肝臟
    裂傷、脾臟裂傷等傷害；彭宇濠受有傷害（張勝傑、彭宇濠
    過失傷害部分、許巧燕過失致重傷部分均未據告訴、起訴）
    。
二、證據名稱：
  (一)被告丙○○於警詢、檢察官訊問、本院審理中之自白。
  (二)告訴人即被害人乙○○、甲○○於警詢、檢察官訊問及本
      院準備程序時之指訴；證人彭宇濠、張勝傑、張力予、劉
      德光於警詢、檢察官訊問之證述；證人江彩鳳於檢察官訊
      問之證述；證人許正郎於警詢之證述；證人丁○○於警詢
      、檢察官訊問、本院準備程序時之證述。
  (三)對於道路交通事故調查表（一）、（二）、道路交通事故
      現場圖、採證現場照片、臺灣桃園地方法院檢察署檢察官
      97年10月20日勘驗筆錄、勘驗照片、臺灣桃園地方法院檢
      察署檢察官相驗筆錄、相驗及採證照片43張、現場照片19
      張、相驗屍體證明書、天成醫院97年10月20日診斷證明書
      、長庚紀念醫院97年12月15日診斷證明書、長庚紀念醫院
      97年11月4 日診斷證明書、東元綜合醫院97年10月30日診
      斷證明書。
  (四)至起訴書原雖認為被害人江國富係因站立在告訴人江淑萍
      所駕駛並在等待救援之車輛後方擺放警示三角架之際，始
      遭被告所駕駛之上開車輛撞擊等語，然查：
    (1)告訴人乙○○於本院準備程序中，即一再指稱發生車禍當
      時，其兄長即被害人江國富係在車上，後來江國富確有打
      開門與前來救援之拖吊司機招手並準備下車時就遭被告撞
      到了等語（參本院98年3 月27日第3 頁、98年4 月30日第
      2 頁之準備程序筆錄）
    (2)證人劉德光即祥盛拖吊有限公司之拖吊車機於偵查中則係
      證稱：「我是祥拖吊有限公司的拖吊車司機，我負責高速
      公路事故車輛拖吊，我當日到現場是因為高速公路無線電
      通知，無線電是供用路人使用的。我當日到現場是要拖吊
      9583-KW 自小客車。我到現場的時侯，我走國道一號北向
      66.3公里，行駛在外線道切到路肩救援，我的車輛是停在
      上開車輛的前方，有一男一女站立在事故車輛旁邊，該女
      子告訴我他有自己的拖吊業者，不需要我拖吊，我告知該
      男子應該三角架放好後，我就回到車上去等他們所屬的拖
      吊業者來，後來因為他們所屬的拖吊業者到場，我就離開
      了」、「（你在現場等待的時間，該一男一女是在車內或
      車外？）我沒有注意到」、「（擺三角錐的是男性還是女
      性？）男子在車後擺三角錐，女子在車頭與我對談，我詢
      問該女子有無請拖吊車，之後該女子就回到駕駛座上，但
      該男子是否有回到車上我不確定」等語（參97年度偵字第
      26477 號案卷第39至40頁）
    (3)再證人丁○○即全鋒道路救援公司之拖吊車司機亦到庭證
      稱：「（系爭車禍事故，你是否前往救援？）我是全鋒道
      路救援公司通知前往系爭現場，公司說車輛拋錨，要我前
      往支援拖吊，我到達現場時，前面還有一輛拖吊車在前方
      警戒，我就開往拋錨車的前面準備要倒車，我到達現場時
      看到有兩個人坐在拋錨車的前座，我剛下車時，拋錨車右
      前座有一位男士，他剛剛好打開車門，當時他的頭出來，
      手正在跟我打招呼，後來拋錨車就被車子撞到了，這位男
      士腳可能已經踏出來一半，沒有全部身體離開車輛」、「
      （另外一輛車輛是如何撞擊這輛拋錨車？）拋錨車停在路
      肩，然後我看到有一輛車輛，從外線車道直接衝到路肩，
      然後撞到拋錨車，然後拋錨車就往前推擠我的車輛，跟我
      打招呼的男士就被撞飛到護欄外側，撞擊的車輛也翻車到
      護欄外」、「（你有沒有看到有人站在拋錨車的後方在放
      警示的三腳架？）我沒有看到有人在擺放，只是我的車輛
      到達現場時，就已經看到三腳架已經放置在拋錨車的後方
      ，並非當時有人正在擺放」、「（你在偵查中說，該名男
      子正從副駕駛座下車來跟我招手，你當時所說的下車的狀
      態，是否與今日證述一樣？）當時檢察官沒有問。另外我
      在警詢的意思，是他正在下車在右前車門旁邊。我跟告訴
      人並不熟識，並沒有袒護之必要」等語（參本院98年5 月
      20日第3至4頁之筆錄）。
    (3)是以，從上開證據資料顯示：在系爭車禍事故發生前，被
      害人江國富及告訴人乙○○確有下車，且由乙○○與拖吊
      司機劉德光說明其等已有請拖吊業者前來救援，並由被害
      人江國富負責在故障車後方擺置三角錐（架），嗣劉德光
      即在前方與其所駕駛之拖吊車等待並確認有無其他拖吊業
      者前來，被害人江國富與告訴人乙○○並陸續返回車上；
      之後證人即丁○○亦駕駛拖吊車抵達現場，並發現系爭告
      訴人乙○○所駕駛之故障車後方確已經人擺放三角錐（架
      ），其更旋即目睹當時仍在車內、正開門欲與之打招呼之
      被害人江國富遭被告所駕車輛撞擊之情形一情始符真實。
      準此，檢察官起訴書所認定該部分之情狀容有違誤，但此
      僅為被害人江國富遭被告撞擊時之人身位置確切所在之更
      正，並不影響被告對此車禍事故確有過失責任之認定，附
      此敘明。
  (四)臺灣高等法院被告前案紀錄表1 份。
三、核被告所為，分別係犯刑法第276 條第1 項 之過失致人於
    死罪、刑法第284 條第1 項前段之過失傷害罪。被告以一過
    失肇事行為，致被害人江國富死亡，乙○○受傷，為想像競
    合犯，依刑法第55條之規定，應從一重之過失致死罪論處。
    又被告為汽車駕駛人無照駕駛，因而致被害人等死亡、受傷
    ，應依道路交通管理處罰條例第86條第1 項規定，就其所犯
    過失致死罪部分，加重其刑。爰審酌被告輕忽交通安全之犯
    罪動機，無照駕駛致釀本件事故，惟坦認犯行態度尚佳，頗
    具悔悟，惟迄未與被害人家屬達成和解，兼衡被告之智識程
    度、生活狀況、犯罪情節、認檢察官求處1 年6 月尚屬過重
    等一切情狀，量處如主文所示之刑。
四、應適用之法條：刑事訴訟法第299 條第1 項前段、第273 條
    之1 第1 項、第310 條之2 、第454 條第1 項，刑法第276
    條第1 項、第284 條第1 項前段、第55條，道路交通管理處
    罰條例第86條第1 項，刑法施行法第1 條之1 第1 項、第2
    項。
五、如不服本判決，得自收受送達之翌日起10日內向本院提出上
    訴狀（應附繕本），其未敘述上訴理由者，應於上訴期間屆
    滿後20日內補提理由書狀於本院，上訴於臺灣高等法院。
本案經檢察官丁俊成到庭執行職務。
中    華    民    國    98    年    7     月    24    日
                  刑事庭        法  官  林靜梅
以上正本證明與原本無異。
如不服本判決應於收受判決後10日內向本院提出上訴書狀，並應
敘述具體理由。其未敘述上訴理由者，應於上訴期間屆滿後20日
內向本院補提理由書 (均須按他造當事人之人數附繕本)「 切勿
逕送上級法院」。
                                書記官  施春祝
中    華    民    國    98    年    7     月    24    日
本案論罪科刑法條：
中華民國刑法第276 條第1 項
因過失致人於死者，處2 年以下有期徒刑、拘役或2 千元以下罰
金。
刑法第284 條第1 項
因過失傷害人者，處6 月以下有期徒刑、拘役或5 百元以下罰金
，致重傷者，處1 年以下有期徒刑、拘役或5 百元以下罰金。


司法院資訊處製作；財團法人民間司法改革基金會備份。
